【裁判字號】    89,重訴,4
【裁判日期】    890518
【裁判案由】    違反槍砲彈藥刀械管制條例等
【裁判全文】
臺灣屏東地方法院刑事判決                            八十九年度重訴字第四號
    公  訴  人  臺灣屏東地方法院檢察署檢察官
    被      告  丙○○
                甲○○
    共      同
    指定辯護人 本院公設辯護人  丁○○
右列被告因違反槍砲彈藥刀械管制條例等案件，經檢察官提起公訴（八十九年度偵字
第六三五號），本院判決如左：
     主  文
丙○○、甲○○共同違反採捕水產動植物，不得使用爆裂物之規定，各處有期徒刑伍
月。扣案之火柴盒壹個、漁撈壹支、漁獲物魚類共參拾公斤變得之新台幣參佰元均沒
收。
     事  實
一、丙○○、甲○○二人基於使用爆裂物採捕水產動物之犯意聯絡，於民國八十九年
    一月二十二日下午，由丙○○、甲○○攜帶火柴、潛水鏡、蛙鞋及直徑約半公尺
    之漁撈一個，共同至屏東縣車城鄉海口村海口附近海邊，以來源及殺傷力不明之
    爆裂物將魚炸死後，再由丙○○持其所有之漁撈下海或潛下海中撈取浮在海上或
    沈在海中之死魚，至同日下午三時許經警當場查獲，並扣得彼等所撈取俗稱「狗
    庚魚」及「肉魚」之魚類共三十公斤、火柴盒一個及漁撈一支。
二、案經屏東縣警察局恆春分局報請台灣屏東地方法院檢察署檢察官偵查起訴。
     理  由
一、訊據被告甲○○固不否認有於前揭時、地與被告丙○○持潛水鏡、蛙鏡及漁撈撈
    取遭炸死之魚類共約三十公斤等事實，惟矢口否認有使用爆裂物炸魚之犯行；被
    告丙○○則先於警訊中坦承右開事實，復於偵審中否認有使用爆裂物炸魚之犯行
    ，均辯稱：伊等本係要去收網捕捉烏魚，惟至現場時發現有他人在炸魚，該人並
    告知：「這些魚不要。」故伊等方下海撈取被炸死之魚類云云。然查：（一）右
    開事實業據證人即現場查獲本案之警員乙○○於審理中證稱：「當天我與主管要
    去東港抓通緝犯，途中聽到爆炸聲，濺起水花，我們就到現場，看到被告丙○○
    、甲○○二人在岸邊，附近沒有其他人、船在現場。我們聽到爆炸聲距到現場時
    間約為三分鐘。」「火柴盒是在岸邊珊瑚礁上．．．找到的。」等語後結證屬實
    。是被告等所辯該魚係他人所炸一節，即與證人乙○○於審理中所證不合。（二
    ）復觀諸被告等所攜往案發現場之火柴、潛水鏡、蛙鏡及直徑約半公尺漁撈等撈
    魚工具與被告甲○○供稱當地漁民多用單層網或三層網等為捕魚工具者亦有不同
    ，是其等辯稱其本欲前往捕捉烏魚云云，亦難憑信。（三）且其辯稱伊等本要去
    收網以捕捉價值較高之烏魚，惟於他人炸魚後，即改撈取他人不要之廉價小魚等
    情形，亦顯與常情有違。是被告所辯要屬事後卸責之詞，均不足採信。此外，復
    有被告丙○○親手繪製之爆裂物簡圖、拍賣證明書各一紙及照片三張附卷可稽並
    有火柴盒一個、漁撈一支及撈獲俗稱「狗庚魚」及「肉魚」共約三十公斤變賣
    所得價金新台幣（下同）三百元整扣案足憑，本件事證明確，被告犯行洵堪認定
    ，應依法論科。
二、核被告等所為係違反漁業法第四十八條第一項第二款之規定，應依漁業法第六十
    條第一項之規定論處。被告二人具有犯意聯絡與行為分擔，為共同正犯。爰審酌
    被告丙○○、甲○○之素行、犯罪動機係為生活所需、以爆裂物炸魚方式採捕水
    產動物，嚴重危害生態保育及犯後仍否認犯罪，圖卸刑責等一切情狀，量處如主
    文所示之刑，以資懲儆。扣案之火柴盒一個係被告丙○○所有，業據其供明在卷
    ，其以之供犯罪所用，應依刑法第三十八條第一項第二款宣告沒收，而漁撈一支
    係被告採捕魚類之漁具，則應依漁業法第六十八條之規定沒收。至於撈獲之漁獲
    物共約三十公斤業經變賣為金錢，原物已不存在，亦應依漁業法第六十八條規定
    ，諭知沒收其變賣所得之三百元。
三、公訴意旨另以：丙○○、甲○○二人基於犯意之聯絡，共同於前揭時地，由甲○
    ○攜帶「自製」之爆裂物前往炸魚，因認被告丙○○涉有槍砲彈藥刀械管制條例
    第七條第四項未經許可持有彈藥之罪嫌；被告甲○○涉有該條例第七條第一項未
    經許可製造爆裂物之罪嫌。然按：犯罪事實應依證據認定之，無證據不得推定其
    犯罪事實；且被告之自白，不得作為有罪判決之唯一證據，仍應調查其他必要之
    證據，以察其是否與事實相符，刑事訴訟法第一百五十四條、第一百五十六條第
    二項分別定有明文。而共同被告所為不利於己之供述，固得採為其他共同被告犯
    罪之證據，惟此項不利之供述，依刑事訴訟法第一百五十六條第二項之規定，仍
    應調查其他必要之證據，以察其是否與事實相符，自難專憑此項供述，為其他共
    同被告犯罪事實之認定，最高法院對此亦著有三十一年上字第二四二三號判例可
    資參照。公訴人認被告二人分別涉有未經許可而製造、持有爆裂物之罪嫌，無非
    係以共同被告丙○○於警訊中之供述及扣得彼等所撈取之漁類三十公斤、火柴盒
    、漁撈各一個等物為其依據。惟查：本件查獲時，並未當場扣得殘留之爆裂物，
    亦未自被告等之住所查獲製造爆裂物之工具或原料，例如火藥、引信或雷管等相
    關證物，然此等證物實為認定「製造」及「持有」爆裂物罪之必要證據。復查，
    槍砲彈藥刀械管制條例上所謂之「爆裂物」係指該爆裂物具有殺傷力或破壞性，
    始克相當，而本件既未有相關爆裂物或火藥等物扣案，自亦無從送相關鑑驗單位
    鑑定其殺傷力是否已達槍砲彈藥刀械管制條例所規範「爆裂物」之程度。末查，
    扣案證物漁類三十公斤及火柴盒、漁撈各一個，尚不足為被告甲○○「製造」及
    丙○○「持有」爆裂物犯行之證明，是不能僅憑共同被告之自白即遽對被告二人
    為不利之認定。揆諸首開規定及說明，公訴人認被告此部分涉有未經許可持有及
    製造爆裂物罪即有未合，此外復查無其他證據證明被告等確有公訴人所指此部之
    犯行，原應為被告等此部分無罪之諭知，惟公訴意旨認此部分與前揭論罪科刑之
    罪間有方法結果之牽連犯關係，屬裁判上一罪，爰不另為無罪之諭知。
據上論斷，應依刑事訴訟法第二百九十九條第一項前段，漁業法第六十條第一項、第
六十八條，刑法第十一條前段、第二十八條，判決如主文。
本案經檢察官林津鋒到庭執行職務。
中      華      民      國      八十九      年      五    月十八    日
                                      臺灣屏東地方法院刑事第二庭
                                          審判長法  官  潘  正  屏
                                                法  官  包  梅  真
                                                法  官  王  以  齊
右正本證明與原本無異。
對於本判決如有不服應於收受送達後十日內向本院提出上訴書狀上訴於台灣高等法院
高雄分院並按他造當事人之人數附具繕本。
                                                書記官  林  天  化
中      華      民      國      八十九      年      五    月    十八    日
附錄本判決論罪科刑之法條：
漁業法第六十條第一項：
違反第四十八條第一項各款規定之一者，處五年以下有期徒刑、拘役或併科新臺幣十
五萬元以下罰金。
漁業法第四十八條第一項第二款：
採捕水產動植物，不得以左列方法為之：
  一  使用毒物。
  二  使用炸藥或其他爆裂物。
  三  使用電氣或其他麻醉物。
為試驗研究目的，經省（市）主管機關許可者，不受前項之限制。


司法院資訊處製作；財團法人民間司法改革基金會備份。
